【裁判字號】    99,交聲,287
【裁判日期】    991029
【裁判案由】    違反道路交通管理處罰條例聲明異議
【裁判全文】
臺灣花蓮地方法院交通事件裁定         99年度交聲字第287號
原處分機關  交通部公路總局臺北區監理所花蓮監理站
異  議  人  甲○○
上列異議人即受處分人因違反道路交通管理處罰條例案件，對於
交通部公路總局臺北區監理所花蓮監理站中華民國99年6月9日所
為之處分（原處分案號：花監違字第裁44-P00000000號）聲明異
議，本院裁定如下：
    主  文
原處分撤銷。
甲○○不罰。
    理  由
一、原處分機關處分意旨略以：異議人即受處分人甲○○（下稱
    異議人）於民國96年11月 3日10時30分許，在花蓮縣花蓮市
    ○○路與福町路口，經花蓮縣警察局花蓮分局中正派出所員
    警舉發，其駕駛車牌號碼 U7-8067號自用小客車有「駕車行
    經有燈光號誌管制之交岔路口闖紅燈」之違規，掣發花蓮縣
    警察局花警交字第 P00000000號舉發違反道路交通管理事件
    通知單，並移送原處分機關，原處分機關於99年6月9日依道
    路交通管理處罰條例第 53條第1項，裁處異議人即受處分人
    罰鍰新臺幣（下同）4千元，並依同條例第63條第1項記違規
    點數3點，罰鍰限於 99年7月9日前繳納，並註明上開罰鍰逾
    期不繳納之處分。
二、異議人異議意旨則以：伊於 96年11月3日10時30分許駕駛其
    夫林榮貴所有之車牌號碼 U7-8067號自用小客車，行經花蓮
    縣花蓮市○○路與福町路口，從福建路左轉福町路，欲前往
    同市○○街，但伊並未闖紅燈，一直到一心街時停車欲買雜
    貨下車後，警員才問其有無駕駛執照，並稱伊闖紅燈，其回
    稱「那麼遠了你才跟我說我闖紅燈，我自己犯法的話我會承
    認，但我沒有」，伊確實沒有闖紅燈，所以未簽舉發單，原
    處分機關裁罰伊闖紅燈顯與事實不符，原處分裁處顯有違誤
    ，請求撤銷原處分等語。
三、按法院受理有關交通事件，準用刑事訴訟法之規定，道路交
    通管理處罰條例第 89條前段定有明文。而刑事訴訟法第154
    條第 2項明定犯罪事實應依證據認定之，無證據不得認定犯
    罪事實。參諸最高法院76年臺上字第4986號判例所示：「認
    定犯罪事實所憑之證據，雖不以直接證據為限，間接證據亦
    包括在內，然而無論直接證據或間接證據，其為訴訟上之證
    明，須於通常一般之人均不致有所懷疑，而得確信其為真實
    之程度者，始得據為有罪之認定，倘其證明尚未達到此一程
    度，而有合理之懷疑存在而無從使事實審法院得有罪之確信
    時，即應由法院為諭知被告無罪之判決」意旨，法院於審理
    行為人違反道路交通管理處罰條例案件，當踐行完畢調查證
    據之程序後，為事實之認定時，如就原處分機關所認定之行
    為人違規之事實仍有合理之訴訟上懷疑，而無法確信行為人
    確有該當於道路交通管理處罰條例各該處罰條文之構成要件
    事實者，即應依訴訟上之待證事實「倘有懷疑，則從被告之
    利益作解釋」之證據法則，為有利於受處分人之認定。
四、經查：異議人堅詞否認有何於 96年11月3日10時30分許，在
    花蓮縣花蓮市○○路與福町路口闖紅燈之違規行為。原處分
    機關則認定異議人確有上開違規行為，自應調查相關證據予
    以認定。證人即本件舉發之警員林鍾順福於 99年8月10日本
    院調查時到庭係結證稱：「（問：本件是否你舉發？）是我
    舉發的。」、「（問：當時你在執行何勤務？）不記得了。
    」、「（問：是你自己一個人執行勤務或與其他人一起執行
    勤務？）不記得了。」、「（問：本件舉發過程）我沒有印
    象。」、「（問：本件違規地點在福建路福町路口，但是你
    追到一心街攔停告發，你有印象嗎？）我有看過這件舉發單
    ，我有去回想，但是沒有什麼印象。96年到現在，已經很久
    了，福建路到一心街距離不到一百公尺，我經常在那邊舉發
    違規，我經常在那邊舉發違規，太多件了我真的想不起來。
    」、「（問：因你不是馬上攔停車輛，有無誤認車輛的可能
    性？）就我開始在派出所服務到目前為止，這種錯誤我還沒
    有發生過，但我不敢說這件有無發生錯誤，因為時間太久了
    。」、「（問：有無判斷錯誤的可能性？）應該不太可能，
    因為現在紅綠燈是先轉黃燈三秒鐘，才會轉綠燈，但是開錯
    的機率也是有。」、「（問：有無印象你當時在何處看到違
    規？）之前我在派出所值勤時，我大部分在福建路福町路交
    叉路口，站在福建路炒天下那邊看來往車輛，我推論應該是
    在福建路上看到才去追的。」等語（詳本院卷第22頁至第26
    頁）。亦即舉發本件之警員林鍾順福對於當時異議人如何違
    規，其又係如何舉發異議人，均已不復記憶，自難以其證述
    內容證明異議人確有行經有燈光號誌之交岔路口闖紅燈之違
    規。參諸異議人於本院調查時稱其並未行經前開福建路與福
    町路口時，即為警攔停舉發，而係待其行至一心街下車時，
    始為警舉發，且並未簽收舉發通知單等語，則在舉發當時異
    議人亦未承認違規，反而在舉發單上拒絕簽名，本件於舉發
    當時即有爭議，且倘異議人確有闖紅燈之違規行為，何以警
    員並未當場攔停舉發，卻在距離約 1百公尺外之處，且在異
    議人下車後始行舉發，則前開警員舉發是否正確，亦非無疑
    。再者，本件並無任何採證相片或錄影紀錄等客觀資料可供
    審酌。從而，本件舉發裁罰之證據，顯有未足，揆諸前開證
    據法則，應作對異議人為有利之認定。
五、綜上所述，原處分機關並未提出充足證據以資認定異議人有
    何上揭行經有燈光號誌之交岔路口闖紅燈之違規，此種舉證
    不足之不利益，非可歸責於異議人，自應由原舉發機關承擔
    ，並應為有利於異議人之推斷。原處分機關未予詳查，遽予
    裁罰，尚有未洽，本件異議為有理由，爰撤銷原處分，另諭
    知異議人不罰。
據上論斷，應依道路交通事件處理辦法第19條前段，裁定如主文
。
中    華    民    國    99    年    10    月    29    日
                  交通法庭     法  官   張宏節
上列正本證明與原本無異。
如對本裁定不服，應於送達後 5日內，向本院提出抗告狀（應抄
附繕本）。
中    華    民    國    99    年    10    月    29    日
                                書記官

司法院資訊處製作；財團法人民間司法改革基金會備份。
